【裁判字號】    88,訴,986
【裁判日期】    890121
【裁判案由】    違反山坡地保育利用條例等
【裁判全文】
臺灣桃園地方法院刑事判決                          八十八年度訴字第九八六號
    公  訴  人  臺灣桃園地方法院檢察署檢察官
    被      告  丙○○
    選任辯護人  陳萬發律師
    被      告  邱乾峻
               （原名乙○○
                甲○○
右列被告因違反山坡地保育利用條例等案件，經檢察官提起公訴（八十八年度偵字第
八五四號），本院判決如左：
        主  文
丙○○、邱乾峻、甲○○均無罪。
        事  實
一、公訴意旨略以：被告丙○○明知座落於桃園縣龍潭鄉○○○段四八七之二地號土
    地，經台灣省政府公告為山坡地地段，竟未擬具水土保持計劃，亦未向主管機關
    申請核准，擅自民國八十八年一月六日起，分別以日薪新台幣（下同）二千五百
    元、二千元之代價，僱用亦明知該地段為山坡地並有犯意聯絡之邱乾峻（原名乙
    ○○）、甲○○二人，在該處從事開挖整地、板模、灌漿工作，以興建大型鋼筋
    混凝土結構墳墓，嚴重破壞水土保持及水源涵養功能，經桃園縣政府八十八年一
    月七日會同龍潭鄉公所、平鎮分局石門派出所等單位，當場查獲邱乾峻、甲○○
    施作板模，以現行犯移送桃園地地方法院檢察署偵辦，詎三人無視法令續行施作
    ，經該署檢察官於八十八年一月十八日前往現場履勘時，發現已完成地基之工作
    ，經告知丙○○等人所為已違反法令，詎渠等非但不停止施工，仍繼續在上開地
    點向上興建，經該署檢察官於八十八年四月二十九日，再度會同桃園縣政府及龍
    潭鄉公所承辦人前往勘查，已成二層式鋼筋混凝土結構體，緊臨交通頻繁之台三
    號道路上方，倘遇豪雨有塌坊、下陷、水土流失危害下方行人及車輛安全之虞，
    致生公共危險。因認被告丙○○、邱乾峻、甲○○等三人係共犯山坡地保育條例
    第三十五條第三項之擅自經營使用山坡地致生公共危險罪嫌、及水土保持法第三
    十二條第一項占用山坡地致生水土流失罪嫌。
二、按犯罪事實，應依證據認定之，無證據不得推定其犯罪事實，刑事訴訟法第一百
    五十四條定有明文。又事實之認定，應依證據，如未能發現相當證據，或證據不
    足以證明，自不能以推測或擬制之方法，以為裁判基礎。再認定不利於被告之事
    實，須依積極證據，苟積極證據不足為不利於被告事實之認定時，即應為有利於
    被告之認定，更不必有何有利之證據，最高法院著有四十年台上字第八六號、三
    十年上字第八一六號判例可稽。
三、次按山坡地保育利用條例已於八十七年一月七日經總統修正公布施行，該條例第
    三十五條第一項第一款規定：「有左列情形之一者，處新台幣六萬元以上，三十
    萬元以下罰鍰：一、依法應擬具水土保持計劃而未擬具或水土保持計劃未經核定
    而擅自實施或未依核定之水土保持計劃實施者」。同條第三項規定：「第一項各
    款之情形，致生公共危險者，處六月以上五年以下有期徒刑，得併科新台幣六十
    萬元以下罰金。」。又水土保持法第八條規定：「下列地區之治理或經營、使用
    行為應經調查規劃，依水土保持技術規範實施水土保持之處理與維護：．．．」
    ，同法第三十三條第一項規定：「有左列情形之一者，處新台幣六萬元以上，三
    十萬元以下之罰鍰：一、違反第八條第一項規定未依水土保持技術規範實施水土
    保持之處理與維護．．」。同法第三十二條第一項規定：「在公有或私人山坡地
    或國、公有林區或他人私有林區內未經同意擅自懇殖、占用或從事同法第八條第
    一項第二款至第五款之開發、經營或使用，致生水土流失或毀損水土保持之處理
    與維護設施者，處六月以上五年以下有期徒刑，得併科新台幣六十萬元以下罰金
    ．．」「致生」是違反山坡地保育利用條例第三十五條第三項及水土保持法第三
    十二條第一項規定，法律上分別情形採行政罰及刑罰為不同之處遇，而刑罰之處
    罰，以致生「水土流失、毀損水土保持處理與維護設施或釀成災害者」為要件。
    該致生「水土流失毀損水土保持處理與維護設施或釀成災害者」，採實害犯，即
    以發生水土流失、毀損水土保持處理與維護設施或釀成災害之結果為必要，與法
    律所定致生公共危險，採具體之危險制，及「足以生」．．．，採抽象危險制不
    同。故其行為若未致生水土流失、毀損水土保持之處理或維護設施或釀成災害者
    ，即與構成要件不合，不能以上開罪名相繩。
四、訊據被告丙○○、邱乾峻、甲○○矢口否認有前揭犯行，丙○○辯稱：因欲興建
    墳墓，乃向訴外人卓訓和購買土地建築墳墓，賣主卓訓和向伊稱可以建墓，因附
    近到處都是墳墓，遂不疑而承買之；又不懂程序，所以沒有去申請，且並未發生
    任何危險等語。邱乾峻、甲○○則辯稱：渠等僅被被告丙○○僱用二天，且不知
    丙○○沒有申請核准等語。
五、查公訴意旨僅認被告行為，倘遇豪雨有塌坊、下陷、水土流失危害下方行人及車
    輛安全之虞，致生公共危險。所謂有危害安全之虞，即為抽象之危險。復經本院
    會同桃園縣政府丁○○、龍潭鄉公所人員陳玉樹、鍾福晉、徐文瑜、張世錐及承
    辦警員劉俊德、王豐儀至現場勘驗結果：大型違建墳墓一座約佔地三百平方公尺
    ，已拆除，墳墓四周有擋土墻，附近樹木雜草叢生，並無民房，位台三線道路上
    方，距離道路約十五公尺，前面有墳墓五座，右方有十一座，沒有土石裸露，並
    位於自來水公司三坑供水站右側約一百平方公尺處，此有現場照片九張及勘驗筆
    錄在卷可稽，且證人即丁○○承辦人陳玉樹及警員劉俊德、王豐儀亦證稱：桃園
    縣山坡地保育利用管理查報與取締案件會勘紀錄記載之「緊臨台三線交通頻繁上
    方，無水土保持計畫，倘遇豪雨有塌坊下陷及水土流失危害下方人車安全」係有
    危險之虞，並未有具體災害事故發生等語，亦記明於八十八年十月十三日勘驗筆
    錄，是被告之行為，既未產生具體之實害結果，揆諸前開說明，僅屬山坡地保育
    利用條例第三十五條第一項第一款及水土保持法第三十三條第一項規定行政罰處
    罰之範疇，尚不能以山坡地保育利用條例第三十五條第三項及水土保持法第三十
    二條第一項規定之刑罰相繩。被告所辯，尚屬信而有徵。此外復查無其他積極證
    據，足以證明被告有公訴人所訴之犯行。既不能證明被告犯罪，自應為無罪判決
    之諭知。
六、被告甲○○經合法傳喚無正當理由不到庭，本院認為應諭知無罪之判決，爰不待
    其陳述逕行判決。
據上論斷，應依刑事訴訟法三百零一條第一項、第三百零六條，判決如主文。
本案經檢察官潘怡華到庭執行職務。
中      華      民      國    八十九    年      一      月    二十一    日
                                臺灣桃園地方法院刑事第二庭
                                      法  官  曾 正 耀
右正本證明與原本無異。
如不服本判決，應於判決送達後十日內向本院提出上訴狀( 應附繕本 )，上訴於
臺灣高等法院。
                                      書記官   蘇     萱
中      華      民      國    八十九    年      一      月    二十一    日


司法院資訊處製作；財團法人民間司法改革基金會備份。
